最高法院刑事判決　　　　　　　　　　　　　　　九十三年度台上字第二八二五號
　　上　訴　人　甲○○
　　選任辯護人　羅美玲律師
右上訴人因違反毒品危害防制條例案件，不服台灣高等法院中華民國九十三年三月十
八日第二審判決（九十二年度上重訴字第七二號，起訴案號：台灣桃園地方法院檢察
署八十九年度偵字第一七０一六號），提起上訴，本院判決如左：
    主  文
原判決撤銷，發回台灣高等法院。
    理  由
本件原判決認定上訴人甲○○意圖營利，自不詳姓名及處所販入海洛因、安非他命，
並備妥分裝袋、不明成份之白色粉末（用以混充入毒品內）及電子秤、研磨機等工具
，於民國八十九年十月初，在桃園縣中壢市○○○路「統領保齡球館」內，同時販賣
予林宗德海洛因、安非他命各半兩，總價為新台幣（下同）五萬元，林宗德並未當場
支付價金予上訴人。嗣於八十九年十一月四日凌晨四時四十九分卅三秒許，林宗德於
桃園縣平鎮市○○路「好伯春汽車旅館」三０三室內以0000000000號行動
電話撥打上訴人持用之0000000000號行動電話，通知其已備妥前開價金五
萬元，可前來取款。上訴人接獲電話後，除欲收取價金外，復基於同一概括犯意，駕
駛ＰＧ｜三八八六號賓士轎車同時攜帶原判決附表（下稱「附表」）一所示之海洛因
、安非他命前往上址三０三室，並於林宗德面前以小剪刀將海洛因塊剪成小塊分裝，
企圖使林宗德起意購買海洛因。適警員接獲線報，至前開房間臨檢，查獲附表一（一
）（二）（三）所示之海洛因等物及前開五萬元毒品價金。再由上訴人引導前往上訴
人住處查扣得附表三所示之物等情。因而撤銷第一審判決，改判仍論處上訴人連續販
賣第一級毒品（累犯）罪刑。固非無見。
惟查，(一)、原判決認定上訴人被查獲之毒品海洛因、安非他命，係意圖營利，自不詳
姓名及處所販入一節，並未敘明其所憑之證據及認定之理由；且販賣毒品亦以行為人
主觀上有營利之意圖為要件，原判決復未說明認定上訴人意圖營利之理由，均屬判決
不備理由之疏誤。(二)、原判決依據證人林宗德證述，因為我在八十九年十月三、四日
向上訴人購買毒品的五萬元尚未付給他，故他今日（即八十九年十一月四日）來向我
要。因我已戒除毒癮，還完欠款後便不再向他購買任何毒品，故他希望藉分裝海洛因
時，順道吸引我，看我會不會心動而再次購買等語，認定上訴人在前述三０三室內，
於林宗德面前以小剪刀將海洛因塊剪成小塊分裝，企圖使林宗德起意購買海洛因，此
部分事實係犯販賣第一級毒品未遂罪等情（見原判決第六頁第十四至第十七行及第二
頁第十五、十六行）。但林宗德上開證詞僅係陳述其個人之意見而已，能否信憑不能
無疑；且上訴人在林宗德面前將海洛因剪成小塊，究竟其動機、目的何在？原審並未
向上訴人訊問明白並詳細論述，已嫌調查未盡。再者，上訴人有無對林宗德為販賣海
洛因之要約行為？關係其所為是否已達著手販賣之程度，乃原審復未釐清，致此部分
事實有欠明白，本院無從為適用法律當否之判斷。(三)、第一審檢察官起訴書（其附表
二）記載扣案含毒品殘渣毛刷一支、海洛因磚壓製機二組，應宣告沒收，依其所述，
該毛刷及壓製機似與上訴人販賣毒品之犯行有關。惟原判決附表三，僅記載「毛刷
一支」「壓製機二組」，並未說明毛刷是否含有毒品殘渣，以及壓製機究否供壓製
海洛因磚之用，而於判決理由敘述壓製機雖為上訴人所有之物，「然尚無從認定與本
件犯行有關，故不為諭知沒收。」云云（見原判決第十四頁第六、七行），以為交代
；至於該毛刷是否含有毒品殘渣，關係宣告沒收所適用之法律如何，原審亦未詳細認
定，均係未盡調查能事。(四)、毒品危害防制條例第十九條第一項前段規定，犯該法第
四條至第九條、第十二條、第十三條或第十四條第一項、第二項之罪者，其供犯罪所
用或因犯罪所得之財物，均沒收之。係採義務沒收主義，惟該條文並未特別規定「不
問屬於犯人與否，沒收之」，是「其供犯罪所用或因犯罪所得之財物」仍應適用刑法
第三十八條第三項前段，以屬於犯人所有者為限，始應予沒收。原判決（第十四頁第
一、二行）雖敘述，附表一（一）、（二）、三所示之物，均為上訴人
所有並供犯罪所用，應宣告沒收。但其事實欄僅謂經警查扣得上述物品而已，並未認
定上述分裝袋、行動電話、白色粉末、毛刷、湯匙等物，俱為上訴人所有，則其理由
及主文諭知沒收，即失所依據。又上開扣案之毛刷、湯匙似為一般家庭用品，究與本
件犯行有何關連，原判決並未說明清楚，即逕認係供犯罪所用之物，亦屬可議。(五)、
刑法第四十七條規定，受有期徒刑之執行完畢，或受無期徒刑或有期徒刑一部之執行
而赦免後，五年以內再犯有期徒刑以上之罪者，為累犯，加重本刑至二分之一。依原
判決事實欄所云，上訴人前犯販賣化學合成麻醉藥品等罪，合併定應執行刑為有期徒
刑五年十月，於八十七年四月二十四日假釋，至八十九年十月二十九日縮刑期滿執行
完畢。如果無訛，上訴人於八十九年十月初販賣毒品予林宗德時，尚在假釋期間內，
並非在上述應執行刑執行完畢之後為之，則原判決論處上訴人累犯，是否允當，非無
研求之餘地。上訴人上訴意旨，指摘原判決不當，非無理由，應認有撤銷發回更審之
原因。至原判決認為無罪（不另為無罪諭知）部分，因與前開發回之有罪部分，有審
判不可分之關係，爰一併發回更審。另檢察官移送併辦部分（台灣高雄地方法院檢察
署九十三年度偵字第九一０八號卷），案經發回，併應注意審究。附此敘明。
據上論結，應依刑事訴訟法第三百九十七條、第四百零一條，判決如主文。
中　　　華　　　民　　　國　　九十三　　年　　　六　　　月　　　三　　　日
                              最高法院刑事第六庭
                                  審判長法官  吳　雄　銘
                                        法官  池　啟　明
                                        法官  石　木　欽
                                        法官  郭　毓　洲
                                        法官  吳　三　龍
      右正本證明與原本無異
                                              書  記  官
中　　　華　　　民　　　國　　九十三　　年　　　六　　　月　　　七　　　日
                                                                        Ｑ
